【裁判字號】    98,上訴,1919
【裁判日期】    980601
【裁判案由】    毒品危害防制條例
【裁判全文】
臺灣高等法院刑事判決                98年度上訴字第1919號
上  訴  人
即  被  告  甲○○
上列上訴人因毒品危害防制條例案件，不服臺灣桃園地方法院97
年度審訴字第3154號， 中華民國98年3月31日第一審判決（起訴
案號：臺灣桃園地方法院檢察署97年度毒偵字第3782號），提起
上訴，本院判決如下：
    主  文
原判決撤銷。
本件公訴不受理。
    理  由
一、公訴意旨略以：甲○○前於民國88年間因施用毒品案件，經
    原審以88年度毒聲字第763號裁定送觀察、勒戒， 因認無繼
    續施用毒品之傾向，於88年2月24日釋放出所， 並經臺灣桃
    園地方法院檢察署檢察官以88年度偵字第2414號為不起訴處
    分確定。復於上開觀察、 勒戒執行完畢釋放後5年內之91年
    間，又因施用毒品案件，經原審以91年度毒聲字第3105號裁
    定送觀察、勒戒，因認有繼續施用毒品之傾向，再經原審以
    92年度毒聲字第1905號裁定令入戒治處所施以強制戒治，後
    經原審以92年度毒聲字第3680號裁定停止戒治併付保護管束
    出所，嗣因毒品危害防制條例修正而於93年1月9日結案，該
    次施用毒品犯行並經原審以92年度訴字第1282號判決判處有
    期徒刑7月確定。另於95年間又因施用毒品案件， 經臺灣嘉
    義地方法院以95年度訴字第536號判決判處有期徒刑7月確定
    ，甫於97年3月31日執行完畢。詎仍不知悔改， 復分別基於
    施用第一、二級毒品之犯意，於97年7月8日為警採尿時起回
    溯26、96小時內某時許，在臺灣地區某不詳處所，施用第一
    級毒品海洛因及第二級毒品甲基安非他命（起訴書誤載為安
    非他命，應予更正）各1次。 嗣於97年7月7日晚間10時30分
    許，在桃園縣桃園市○○路與鎮五街口為警查獲，並扣得非
    被告所有之海洛因1包（淨重0.07公克）。 因認被告涉犯毒
    品危害防制條例第10條第1項、第2項之施用第一級毒品、第
    二級毒品罪嫌。
二、按起訴之程序違背規定者，應諭知不受理之判決，刑事訴訟
    法第303條第1款定有明文。又犯毒品危害防制條例第10條之
    罪者，於犯罪未發覺前，自動向行政院衛生署指定之醫療機
    構請求治療，醫療機構免將請求治療者送法院或檢察機關。
    依前項規定治療中經查獲之被告，應由檢察官為不起訴之處
    分，但以一次為限，毒品危害防制條例第21條亦有明文。
三、經查：（一）被告於97年7月7日下午，自動前往行政院衛生
    署桃園療養院接受美沙冬替代療法治療，此有行政院衛生署
    桃園療養院98年5月4 日桃療字第0022134號診斷證明書及該
    院98年5月21日桃療醫字第0980003118號函在卷可稽； （二
    ）公訴意旨指被告犯有施用第一級毒品、第二級毒品罪之時
    間為97年7月8日為警採尿時起回溯26小時內某時、96小時內
    某時，惟被告已於97年7月7日下午自動向行政院衛生署指定
    之醫療機構請求治療，即被告為警查獲前已接受美沙冬替代
    療法治療，如前所述；（三）被告未曾有「因犯毒品危害防
    制條例第10條之罪者，於犯罪未發覺前，自動向行政院衛生
    署指定之醫療機構請求治療，檢察機關因而為不起訴之處分
    」之情形，有本院被告前案紀錄表在卷可按。
四、綜上所述，本件被告雖分別於97年7月8日為警採尿時起回溯
    26小時內某時、96小時內某時，在不詳地點，分別施用第一
    級毒品海洛因及第二級毒品甲基安非他命，惟其於97年7月7
    日下午，於犯罪未發覺前，即自動向行政院衛生署指定之醫
    療機構即行政院衛生署桃園療養院請求進行美沙冬替代療法
    之治療，揆之前揭規定，於為警查獲之後，應由檢察官為不
    起訴處分，詎檢察官未察，逕行提起公訴，其起訴程序當然
    違背規定，原審法院亦未注意及之，所為有罪之實體判決，
    揆之上開規定，於法不合。被告上訴意旨以其情形符合毒品
    危害防制條例第21條之情形，已有悔改之心，請求給予重生
    機會云云，雖未指摘原判決如何不當，惟原判決既有上揭可
    議之處，自應由本院將原判決予以撤銷改判，諭知被告甲○
    ○公訴不受理之判決，並不經言詞辯論為之。
據上論斷，應依刑事訴訟法第369條第1項前段、第364條、第303
條第1款前段、第307條，判決如主文。
中    華    民    國    98    年    6     月    1     日
                  刑事第八庭  審判長法  官  鄭文肅
                                    法  官  蔡光治
                                    法  官  劉嶽承
以上正本證明與原本無異。
如不服本判決，應於收受送達後10日內向本院提出上訴書狀，其
未敘述上訴之理由者並得於提起上訴後10日內向本院補提理由書
（均須按他造當事人之人數附繕本）「切勿逕送上級法院」。
                                    書記官  魏淑娟
中    華    民    國    98    年    6     月    1     日


司法院資訊處製作；財團法人民間司法改革基金會備份。
